臺灣高等法院臺南分院刑事裁定　　　　96年度毒抗字第171號
抗　告　人
即　被　告　甲○○
　　　　　　　　　　現另案在台灣雲林第二監獄執行中
上列抗告人因聲請觀察勒戒案件，不服臺灣雲林地方法院中華民
國九十六年五月廿五日第一審裁定（九十六年度毒聲字第一三三
號）提起抗告，本院裁定如下：
    主  文
抗告駁回。
    理  由
一、抗告意旨略以：(一)按行為人於五年內，初犯毒品危害防制條
    例，始應觀察勒戒，抗告人前因施用第一、二級毒品，經彰
    化地檢署，以九十五年度毒偵字第三二三八號提起公訴，並
    未經裁定觀察勒戒，何以於一年後，竟對本案又裁定須觀察
    勒戒？(二)又抗告人現於嘉義監獄執行十二年徒刑，已執行五
    個多月，自無吸食可能，懇請從輕量處。為此，提起抗告，
    求為撤銷原裁定云云。
二、聲請意旨略以：被告甲○○於民國（下同）於九十六年一月
    三十日，基於施用第二級毒品甲基安非他命犯意，在彰化縣
    溪湖鎮○道路，其所駕駛車內，將甲基安非他命，置於玻璃
    管內，以火燒使產生白色煙霧，再以過濾器過濾後，吸食其
    煙方式，施用甲基安非他命一次。又於九十六年二月一日，
    在彰化縣溪湖鎮○道路，其所駕駛車內，將第一級毒品海洛
    因摻入香煙，點火吸食，施用海洛因一次。嗣於九十六年二
    月三日下午四時四十分許，為警查獲，並經被告同意採尿送
    驗結果呈嗎啡及甲基安非他命陽性反應。爰依毒品危害防制
    條例第二十條第一項規定，聲請將被告裁定移送勒戒處所觀
    察勒戒等語。
三、原裁定意旨略以：按犯毒品危害防制條例第十條之罪者，檢
    察官應聲請法院裁定或少年法院應先裁定，令被告或少年入
    勒戒處所觀察勒戒，其期間不得逾二月，同條例第廿條第一
    項定有明文。經查，聲請意旨所指事實，業據被告坦承不諱
    ，並有詮昕科技股份有限公司濫用藥物尿液檢驗報告在卷可
    參。是聲請意旨所述，經核屬實，為有理由，應予准許，爰
    依毒品危害防制條例第廿條第一項規定，將被告甲○○裁定
    移送勒戒處所，施予觀察勒戒等情。
四、本院經核，原審以抗告人所為，核與毒品危害防制條例第十
    條、第廿條第一項及觀察勒戒處分執行條例第三條第一項規
    定相符，乃將抗告人裁定移送勒戒處所，施以觀察勒戒，認
    事用法，均無違誤。抗告意旨雖以，抗告人前因施用第一、
    二級毒品經起訴時，何以未裁定送觀察勒戒，竟於起訴後一
    年，又將本件裁定移送觀察勒戒，且抗告人現已執行徒刑五
    個多月，應無再觀察勒戒必要等語置辯。惟按：(一)犯施用毒
    品之罪者，檢察官應聲請法院裁定，或少年法院應先裁定，
    令被告或少年入勒戒處所觀察勒戒，其期間不得逾二月；依
    前項規定為觀察勒戒或強制戒治執行完畢釋放後，五年後，
    再犯第十條之罪者，適用本條前二項規定，毒品危害防制條
    例第廿條第一項、第三項分別定有明文。查本件抗告人前於
    八十九年間，因施用毒品案件，經觀察勒戒後，認無繼續施
    用毒品傾向，於九十年七月四日釋放，並由臺灣彰化地方法
    院檢察署檢察官，以九十年毒偵緝字第三三七號不起訴處分
    確定，有台灣高等法院被告前案紀錄表及入出監資料在卷可
    按。茲抗告人於九十六年一月三十日及同年二月一日，又分
    別施用安非他命及海洛因，並於九十六年二月三日為警查獲
    等情，業據抗告人供承不諱，並有詮昕科技股份有限公司濫
    用藥物尿液檢驗報告在卷可參，堪認抗告人自白與事實相符
    。則抗告人上開施用毒品時間（指九十六年二月一日），核
    與其最近一次觀察勒戒執行完畢日（即九十年七月四日），
    相距已五年以上，依毒品危害防制條例第廿條第三項規定，
    檢察官即應聲請法院，將被告裁定執行觀察勒戒，殆無疑義
    。(二)至抗告人前於九十五年七月五日至九十五年八月十二日
    止，曾因施用第一、二級毒品犯行，而經台灣高等法院台中
    分院以九十六年度上訴字第一０一號判決不受理，其該次施
    用毒品犯行（九十五年八月十二日）雖距抗告人最近一次觀
    察勒戒執行完畢日（即九十年七月四日），亦逾五年以上，
    其原應由檢察官依法聲請觀察勒戒，然本院遍查本案全卷，
    並未發現檢察官有就抗告人該次（九十五年八月十二日）施
    用第一、二級毒品犯行，曾聲請觀察勒戒。是本件抗告人最
    近一次觀察勒戒執行完畢日期，自應仍以九十年七月四日為
    其執行完畢日。抗告人雖質以該次（九十五年八月十二日施
    用犯行）何以未經聲請觀察勒戒云云，然此係屬另一問題，
    與本件抗告人施用毒品案件，應予觀察勒戒無涉，抗告人所
    為該指摘，自非可取。(三)又抗告人以其現已執行徒刑五個月
    多，應無再觀察勒戒必要云云。然毒品危害防制條例，係以
    「勒戒、戒治」代替原有「刑罰」之矯治功能，目的在於藉
    由勒戒及戒治等保安處分之實施，以戒除行為人吸食毒品惡
    習，期使能重新適應社會，而回復正常生活習性。是凡初犯
    ，或五年後再犯施用毒品者，依法自應先施以觀察勒戒，以
    確定是否戒斷施用毒品之癮，此觀諸毒品危害防制條例第廿
    條立法理由即明。則本件抗告人以其另案已執行徒刑五個多
    月，而謂無再施以觀察勒戒必要，即非有據。(四)綜上所述，
    抗告人所指，均無理由，應予駁回。
五、據上論斷，應依刑事訴訟法第四百十二條，裁定如主文。
中　　華　　民　　國　　96　　年　　7　　月　　11日
                  刑事第六庭    審判長法　官  蔡崇義
                                      法　官  杭起鶴
                                      法　官  董武全
以上正本證明與原本無異。
不得再抗告。
　　　　　　　　　　　　　　　　　　　書記官  許美惠
中　　華　　民　　國　　96　　年　　7　　月　　12日
